【裁判字號】    98,竹小,117
【裁判日期】    980427
【裁判案由】    損害賠償
【裁判全文】
臺灣新竹地方法院民事判決             98年度竹小字第117號
原      告  富邦產物保險股份有限公司
法定代理人  乙○○
訴訟代理人  丙○○
                      樓
            丁○○
被      告  甲○○
上列當事人間請求損害賠償事件，本院於民國98年4 月10日辯論
終結，判決如下：
    主  文
被告應給付原告新臺幣壹萬貳仟捌佰元，及自民國九十七年七月
十二日起至清償日止，按年息百分之五計算之利息。
訴訟費用新臺幣壹仟元由被告負擔。
本判決第一項得假執行。
    事實及理由
壹、程序部分：
一、按訴狀送達後，原告不得將原訴變更或追加他訴。但擴張或
    減縮應受判決事項之聲明者，不在此限，民事訴訟法第 255
    條第1 項第3 款定有明文。查本件原告原起訴請求被告償還
    修復費用包含工資費用新臺幣（下同）12,800元及零件費用
    730元，共計13,530元，惟於民國98年4月10日言詞辯論期日
    ，捨棄零件費用730元之請求，並更正應償還修復費用合計
    為12,800元，此有該日之言詞辯論筆錄在卷可參。核係屬減
    縮應受判決事項之聲明，與上開規定相符，自應准許。
二、本件被告經合法通知，未於言詞辯論期日到場，核無民事訴
    訟法第386 條所列各款情形，爰依原告之聲請，准由其一造
    辯論而為判決。
貳、實體部分：
一、原告起訴主張：緣被告甲○○於97年4月27日19時30分許，
    駕駛車號6536-RV號自小客車，行經新竹市○○路○段214巷
    口處，因支道未讓幹道之過失，致撞擊由訴外人李煜所駕駛
    之5P-8369號自小客車，該車因而受損，現場由新竹市警局
    交通隊第一分隊徐孟文警員處理。上揭受損之5P-836 9號自
    小客車，已向原告投保車體損失險，且尚在保險期間中，經
    被保險人楊玉錫向原告書面通知辦理出險且經查證屬實，並
    賠付必要修復費用合計13,530元（工資：12,800元、零件：
    730元）。原告同時依保險法第53條規定，取得被保險人對
    債務人之損害賠償請求權。本件事故中，被告甲○○既因過
    失撞損原告承保之車輛，依民法第191條之2、第196條之規
    定，自應負損害賠償之責，為此請求被告如數清償，並聲明
    ：1.被告應給付原告12,800元，及自起訴狀繕本送達翌日（
    即97年7月12日）起至清償日止，按年息百分之5計算之遲延
    利息。2.訴訟費用由被告負擔。
二、被告經合法通知，未於言詞辯論期日到場，亦未提出書狀作
    任何聲明或陳述。
三、法院之判斷：
（一）查原告前揭主張之事實，已據其提出車險理賠申請書、新
      竹市○○○道路交通事故當事人登記聯單、估價單、零件
      認購單、車損紀錄照片、訴外人楊玉錫行照、訴外人李煜
      駕照、統一發票、被告戶籍謄本、理算簽結書、損害賠償
      代位求償切結書等件為證，核屬相符，復經本院依職權向
      新竹市警察局調閱本件車禍事故資料，經新竹市警察局第
      一分局以97年7月18日竹市警一分五字第0970016379號函
      及新竹市警察以97年11月14日竹市警交字第0970041470號
      函檢送相關資料附卷可稽，而被告已於相當時期受合法通
      知，而不於言詞辯論期日到場就此部分爭執，亦未提出書
      狀答辯供本院斟酌，依民事訴訟法第280條第3項準用同條
      第1項規定視同自認，自堪信原告主張為真實。
（二）按汽車行駛時，駕駛人應注意車前狀況及兩車併行之間隔
      ，並隨時採取必要之安全措施；行至無號誌或號誌故障而
      無交通指揮人員指揮之交岔路口，支線道車應暫停讓幹線
      道車先行。未設標誌、標線或號誌劃分幹、支線道者，少
      線道車應暫停讓多線道先行；車道數相同時，轉彎車應暫
      停讓直行車先行；同為直行車或轉彎車者，左方車應暫停
      讓右方車先行。但在交通壅塞時，應於停止線前暫停與他
      方雙向車輛互為禮讓，交互輪流行駛，道路交通安全規則
      第94條第3項、第102條第1項第2款分別定有明文。又閃光
      黃燈表示「警告」，車輛應減速接近，注意安全，小心通
      過；閃光紅燈表示「停車再開」，車輛應減速接近，先停
      止於交岔路口前，讓幹道車優先通行後認為安全時，方得
      續行，道路交通標誌標線號誌設置規則第211第1項定有明
      文。查車號5P-8369號車輛（即原告承保訴外人楊玉錫所
      有之車輛）受損部位為左側車身，車號653 6-RV號車輛受
      損部位為右前保險桿，且當時兩車均以時速30公里速度前
      行，此有警員於本件車禍當日所製作之道路交通事故談話
      紀錄表之記載可稽，是訴外人李煜所駕駛車號5P-8369號
      之車輛顯早於被告所駕駛車號6536-RV號之車輛進入延平
      路1段之車道；又被告所駕駛車輛行經之延平路1段214巷
      係設有閃光紅燈之支線道，而延平路1段係設有閃光黃燈
      之幹線道，此有97年11月14日竹市警交字第0970041470號
      函在卷可參，是認被告自延平路1段214巷駛入延平路1段
      時，自應依前揭規定，減速接近，先停止於交岔路口前，
      讓幹道車優先通行後認為安全時，方得續行。惟本件交通
      事故現場之交岔路口設有號誌，事發之時情況天候為晴，
      有夜間照明光線、無障礙物、視距良好各情，亦有道路交
      通事故調查報告表及本件事故照片在卷可按，是被告於車
      禍發生之時，並無不能注意之情事，竟於駕駛車輛行駛支
      道進入延平路1段（幹線道）時，疏未暫停讓駕駛於幹線
      道上、由訴外人李煜駕駛之車輛先行，亦未注意車前狀況
      及保持必要之安全措施，擦撞上開訴外人李煜所駕駛之車
      輛，致該車輛受有損害，是其所為顯有過失，且該過失行
      為與所受之損害具相當因果關係等情，即堪認定。
（三）次按因故意或過失，不法侵害他人之權利者，負損害賠償
      責任。汽車、機車或其他非依軌道行駛之動力車輛，在使
      用中加損害於他人者，駕駛人應賠償因此所生之損害。不
      法毀損他人之物者，被害人得請求賠償其物因毀損所減少
      之價額，民法第184條第1項前段、第191條之2前段及第19
      6條分別定有明文。又按被保險人因保險人應負保險責任
      之損失發生，而對於第三人有損失賠償請求權者，保險人
      得於給付賠償金額後，代位行使被保險人對於第三人之請
      求權，保險法第53條第1項亦有規定。查本件車禍之發生
      確係被告之過失所致，已如前述，被保險人就車號5P-836
      9號車輛因本件肇事所生之損害，本得基於侵權行為法律
      關係向被告請求賠償，而原告既依保險契約理賠保險金予
      被保險人，揆諸上開法條規定，被保險人對於侵權行為人
      之請求權即移轉給保險人，原告自得向被告如數求償，則
      原告主張保險代位之法律關係求償，自屬有據。末查原告
      承保之車輛因本件車禍受損，共計支出工資2,800元、烤
      漆10,000元、零件730元，必要修復費用合計13,530元，
      有估價單、車損照片、發票附卷為證，其中關於工資及烤
      漆費用無折舊之問題，總計12,800元，從而，原告依侵權
      行為及保險代位之法律關係，請求被告給付原告12,800元
      ，及自起訴狀繕本送達翌日即97年7月12日起至清償日止
      ，按年息百分之5計算之利息，即無不合，應予准許。
四、本件係小額訴訟事件為被告敗訴之判決，爰依職權宣告假執
    行，並於判決時確定訴訟費用額為如主文第2項所示之金額
    。
五、據上論結：本件原告之訴為有理由，依民事訴訟法第436 條
    之23、第436 條第2 項、第385 條第1 項前段、第78條、第
    436 條之19第1 項、第436 條之20，判決如主文。
中    華    民    國    98    年    4     月    27    日
                  新竹簡易庭    法  官  羅惠雯
以上正本係照原本作成。
如對本判決上訴，非以其違背法令為理由不得為之，且須於判決
送達後20日內以上訴狀記載上訴理由向本院提出上訴狀。
中    華    民    國    98    年    4     月    27    日
                                書記官  鍾佩芳


司法院資訊處製作；財團法人民間司法改革基金會備份。
